【裁判字號】    98,台上,6266
【裁判日期】    981029
【裁判案由】    違反毒品危害防制條例
【裁判全文】
最高法院刑事判決            九十八年度台上字第六二六六號
上  訴  人  台灣高等法院台中分院檢察署檢察官
被      告  甲○○
上列上訴人因被告違反毒品危害防制條例案件，不服台灣高等法
院台中分院中華民國九十六年八月十四日第二審判決（九十六年
度上訴字第一九八三號，起訴案號：台灣彰化地方法院檢察署九
十五年度偵字第一０二０三號），提起上訴，本院判決如下：
    主  文
原判決撤銷，發回台灣高等法院台中分院。
    理  由
本件原判決引用第一審判決書之記載，而以公訴意旨略以：被告
甲○○與姓名、年籍不詳、綽號「阿倫」之成年男子，於不詳時
間購入第二級毒品安非他命後，竟基於意圖販賣而持有安非他命
之犯意聯絡，將安非他命分別藏放在被告位於彰化縣彰化市○○
街七十六巷一號五樓之租屋處及「阿倫」在彰化縣彰化市○○路
○段六六三號六樓住處，並購入電子磅秤、電動攪拌機、葡萄糖
、含咖啡因粉末、小鏟子等物作為毒品加工工具，再以密語聯絡
，伺機出售。嗣於民國八十八年一月二十五日下午十七時五十分
許，為警持搜索票在被告上開租屋處查獲電子磅秤、磅秤、電動
攪拌機各一台、被告所書寫之毒品交易密語表、葡萄糖粉十八包
、含咖啡因粉末一百四十五點七三公克、分裝安非他命小鏟子四
支、吸食安非他命工具一組、玻璃球一支、殘留毒品之塑膠袋共
十二個等物。被告並於同日晚上九時三十分許，持「阿倫」上開
住處之鑰匙帶同警方前往，並查獲安非他命四百零一點七七七八
公克、含有甲基安非他命成分之液體一百四十公克、安非他命二
包、分裝安非他命塑膠袋一百零五個及吸食安非他命工具一組等
物。因認被告涉犯毒品危害防制條例第五條第二項之意圖販賣而
持有第二級毒品罪嫌云云。經審理結果，以被告於八十八年一月
二十五日，在彰化縣彰化市○○街七十六巷一號五樓販賣安非他
命，並經警於同日十七時三十分，在上址查獲電子磅秤、電動攪
拌機、分裝塑膠袋及液體安非他命一百四十公克、安非他命結晶
體四百公克等物，涉有毒品危害防制條例罪嫌，經台灣彰化地方
法院檢察署檢察官偵查後，認被告犯嫌不足，已以八十八年度偵
字第一二０三號為不起訴之處分確定，而本件起訴之犯罪事實，
與該經不起訴處分確定之犯罪事實，其涉嫌販賣安非他命之時間
、地點、查獲之物品均相同，故堪認本件與上開不起訴處分確定
之案件係同一事實，則本件事實經檢察官為不起訴處分確定後，
既無發現新事實、新證據，檢察官竟就前開已經不起訴處分確定
之案件，再行起訴，依法自有未合。因而維持第一審諭知本件公
訴不受理之判決，駁回檢察官在第二審之上訴。固非無見。
惟按：同一案件經不起訴處分確定後，固不得再行起訴，但如發
現新事實或新證據，依刑事訴訟法第二百六十條第一款之規定，
自得再行起訴。而所謂新事實或新證據，祇須於不起訴處分時，
所未知悉之事實或未曾發現之證據，即足當之，不以於處分確定
後新發生之事實或證據為限。亦即此之新證據，不論係於處分確
定前未經發現，抑或處分確定後所新發生者，均包括在內。且該
項新事實或新證據就不起訴處分而言，僅須足認被告有犯罪嫌疑
為已足，並不以確能證明其犯罪為必要。故檢察官於不起訴處分
確定後，因傳訊證人或將扣案物品送有關機關鑑定，而發現新事
實或新證據，足認被告有犯罪嫌疑者，自得再行起訴。至起訴後
法院應為如何之裁判，乃屬法院起訴審查或為實體審理之範疇，
究不得因此而謂係違反同法第三百零三條第四款之違背第二百六
十條之規定再行起訴者。查前案八十八年度偵字第一二０三號不
起訴處分認被告前揭罪嫌不足，係以證人謝麗玉證稱當時伊是載
證人鄭月珍前往彰化市○○街七十六巷，但祇有鄭月珍下車云云
；而鄭月珍則證稱伊係向「阿倫」購買毒品等語。另扣案物品送
法務部調查局鑑定結果，係淨重一百四十五點七三公克之咖啡因
等理由，而認被告被訴販賣毒品之罪嫌不足，為其不起訴處分之
依據。然檢察官於該案不起訴處分確定後重啟偵查，而於九十五
年十二月二十一日傳訊證人即承辦警員賴慶浚，就本案查獲之經
過及有何證據足認被告與「阿倫」涉嫌在彰化市○○路○段六六
三號六樓、同市○○街七十六巷一號五樓意圖販賣而持有甲基安
非他命提出說明並命其作證（見第一０二０三號偵查卷第六七、
六八頁）；並於同月十一日傳喚被告，被告始供出扣案毒品交易
密語一紙上記載之「五樓；此」是指彰化市○○街七十六巷一號
五樓；而記載之「六樓；彰美路」即為指彰化市○○路○段六六
三號六樓等情（見同上偵查卷第五七、五八頁）。又本案於八十
八年一月二十五日為警所扣得疑似毒品之物，除上開淨重一百四
十五點七三公克粉末外，並有淨重四百零一點七七七八公克之結
晶體、淨重一百四十公克之液體等物，原承辦人員僅將淨重一百
四十五點七三公克之粉末送法務部調查局作毒品鑑定，至於其餘
之結晶體及液體，則係於不起訴處分確定後，始因另案由台灣彰
化地方法院函送憲兵司令部刑事鑑識中心作毒品成分鑑定，結果
驗得甲基安非他命成分，此有該中心九十一年五月八日（九一）
綱得字第０五八四二號鑑定通知書在卷可稽（見同上偵查卷第四
十頁）。而被告及上述證人於上開不起訴處分確定之案件中未曾
出庭作證或為上述之自白；另上述鑑定通知書亦係於該不起訴處
分確定後始將扣案之結晶體及液體送驗所得之證據，則檢察官於
前案不起訴處分後，重啟偵查，並依憑上述新發現之供詞及毒品
鑑定結果，認被告有犯罪嫌疑，而再行起訴，能否謂不符合刑事
訴訟法第二百六十條第一款於不起訴處分確定後發現新證據而得
再行起訴之規定？饒有研求之餘地。乃原審就上情未詳予調查釐
清深入勾稽，逕認本件檢察官起訴於法不合，遽行判決，尚嫌速
斷。檢察官上訴意旨指摘原判決不當，尚非全無理由，應認有撤
銷發回更審之原因。
據上論結，應依刑事訴訟法第三百九十七條、第四百零一條，判
決如主文。
中    華    民    國  九十八  年    十    月  二十九  日
                      最高法院刑事第二庭
                          審判長法官  莊  登  照
                                法官  陳  世  淙
                                法官  徐  昌  錦
                                法官  許  錦  印
                                法官  施  俊  堯
      本件正本證明與原本無異
                                      書  記  官
中    華    民    國  九十八  年   十一   月    二    日
                                                      K


司法院資訊處製作；財團法人民間司法改革基金會備份。
